臺灣臺中地方法院民事判決　　　　　　96年度簡上字第111號
上　訴　人　戊○○
訴訟代理人　丁○○
被上訴人　　自我天地公寓大廈管理委員會
法定代理人　乙○○
訴訟代理人　甲○○
上列當事人間請求損害賠償事件，上訴人對於中華民國96年3月
19 日本院臺中簡易庭96年度中簡字第1363號第一審判決提起上
訴，本院於民國96年9月14日言詞辯論終結，判決如下：
    主    文
上訴駁回。
第二審訴訟費用新臺幣壹仟捌佰參拾元由上訴人負擔。
    事實及理由
壹、上訴人起訴主張：伊於民國87年7月1日向訴外人李忠益買受
    坐落台中市○○區○○段，建號第837號，即門牌號碼臺中
    市○○區○○路437巷31之6號，「自我天地大廈」建物一戶
    (下稱系爭房屋)，權利範圍為全部，並同時買受坐落同段建
    號第822號，即門牌號碼臺中市○○區○○路437巷39號地下
    室（下稱系爭地下室）建物，權利範圍10,000分之95，系爭
    地下室之主要用途為避難室、停車空間，上訴人買受面積約
    為6.363平方公尺（1.93坪)，社區內與上訴人擁有相同地下
    室坪數之其他住戶，配有停車位，且當時辦理系爭房、地過
    戶手續之代書即告知上訴人，上訴人亦應配有停車位，且觀
    88年間「自我天地大廈」地下室之停車位為17個，95年間則
    增為20個，然上訴人迄今卻仍未受分配使用停車位，惟被上
    訴人按月通知上訴人繳納之管理費中，均含有車位管理費，
    足證上訴人應擁有停車位，惟經上訴人多次向被上訴人請求
    處理，被上訴人均置之不理，該處停車位每月租金約為新台
    幣（下同）2,000元，迄今共有101個月（87年8月至95年12
    月止）無法使用，致上訴人受有相當於租金202,000元之損
    害；又被上訴人不提供停車位予上訴人使用，卻每月向上訴
    人收取地下室汽車停車位之管理費110元，共計101個月，顯
    受有不當之利益，致上訴人受有11,110元之損害。爰依契約
    債務不履行之法律關係，請求被上訴人賠償上訴人上開相當
    於租金之一半損失101,000元，及不當得利之法律關係，請
    求被上訴人應賠償上訴人所繳交前開管理費一半之損失
    5,555 元，及上開合計金額106,555元，按年息5%計算之利
    息5,327 元，以上合計111,882元（101,000元＋5,555元＋
    5,327元=111,882元）等語。並於本院聲明：請求廢棄原判
    決，並判命被上訴人應給付上訴人111,882元。
貳、被上訴人則以：自我天地大廈社區地下停車場現有車位計20
    個，目前均由各住戶使用中，被上訴人並無保有任何車位，
    亦無任何法規授權管理委員會可任意規劃地下室停車位，又
    被上訴人歷年來均未向上訴人收取汽車停車位之清潔管理費
    等語資為抗辯，並聲明：請求駁回上訴人之上訴。
參、本件原審為上訴人敗訴之判決，上訴人不服提起上訴，所陳
    除與原審相同者外，另補陳：同大廈另一住戶丙○○所有系
    爭地下室權利範圍10,000分之95，與上訴人相等，都有一個
    地下室汽車停車位，證明原審認應有部分10,000分之95以下
    住戶均無停車位與事實不符。80年至88年政府規定汽車停車
    位只有所有權應有部分記載，無汽車停車位編號亦無價買規
    定，上訴人並無機車位亦無機車停放，乙○○擔任被上訴人
    主委時，將地下室停車位劃成20個分給20人，證明車位非上
    訴人前手李忠益所能分配，若認上訴人無停車位，請求被上
    訴人將上訴人所有地下室應有部分1.93坪返還上訴人。被上
    訴人則補稱：上訴人向法拍屋仲介業者購買系爭房屋時，該
    法拍屋仲介業者為順利出售房屋，由配合代書祥裕代書女職
    員從旁向上訴人鼓吹，購買系爭房屋即可擁有地下室停車場
    6.36平方公尺 (1.93坪)之一個停車位，讓上訴人信以為真
    ，並因而三番兩次提告；停車位增為20個是建設公司規劃的
    ，被上訴人並無權增劃停車位。
肆、兩造不爭執事項：
一、上訴人係向訴外人李忠益買得系爭房屋及坐落之臺中巿北屯
    區○○段第509地號土地，應有部分10,000分之132。
二、上訴人有系爭地下室10,000分之95之應有部分所有權。
三、上訴人未能指出其所有之地下室汽車停車位 (1.93坪)具體
    範圍何在。
四、上訴人自87年7月1日起登記為系爭房、地之所有權人。
五、上訴人曾經依據不當得利之法律關係請求自登記為系爭建物
    所有權人起共85月之相當於租金之不當得利、金額是
    170,000元，經本院以94年度中簡字第3316號及94年度簡上
    字第357號判決駁回確定後，嗣又提出95年度再易字第16號
    請求再審之訴，亦遭本院駁回。
伍、本件關鍵爭點：
一、上訴人依債務不履行之法律關係，請求被上訴人給付損害賠
    償即該大樓其他車位之租金約每月2,000元，以101個月計算
    (2,200x101=202,000)總額之一半，即101,000元，有無理由
    ？
二、上訴人依不當得利法律關係，請求被上訴人給付管理費每月
    110元，共計101個月 (110x101=11,110)總額之一半，即
    5,555元，有無理由？
陸、本院之判斷：
一、按公寓大廈之買賣，建商與各承購戶分別約定，該公寓大廈
    之共用部分或其基地之空地由特定共有人使用者，除別有規
    定外，應認共有人間已合意成立分管契約。又倘共有人已按
    分管契約占有共有物之特定部分，他共有人嗣後將其應有部
    分讓與第三人，除有特別情事外，其受讓人對於分管契約之
    存在，通常即有可得而知之情形，而應受分管契約之拘束
    (最高法院91年度台上2477號判決參照)。各區分所有人有需
    停車位者，有不需停車位者，需停車位者於買受其專有部分
    時，得一併買受地下室停車位，即共同使用部分之應有部分
    ，未買受停車位者，即予除外，而無該共同使用部分之應有
    部分；且地政機關於建築改良物登記簿上就共同使用部分係
    另編建號，詳列各區分所有人就共同使用部分之權利範圍（
    即應有部分），故作為停車位之地下室，即共同使用部分並
    非當然屬於全體住戶所共有（最高法院86年度台上字第1655
    號判決要旨參照）。又共有物分管契約，不以共有人明示之
    意思表示為限，共有人默示之意思表示，亦包括在內（最高
    法院87年度台上字第1359號判決意旨參照）。
二、上訴人主張另一住戶丙○○所有系爭地下室權利範圍10,000
    分之95，與上訴人相等都有一個汽車停車位，證明原審認應
    有部分10,000分之95以下住戶均無停車位與事實不符，80年
    至88年政府規定汽車停車位只有所有權應有部分記載無汽停
    車位編號亦無價買規定，乙○○擔任被上訴人主委將停車位
    劃成20個分給20人，證明車位非上訴人前手所能分配云云。
    經查，訴外人丙○○擁有系爭地下室的權利範圍為10,000分
    之268，此有被上訴人提出之台中巿中正地政事務建物所有
    權狀（權狀字號：090中正建字第007482號，建號822）在卷
    可稽。且依被上訴人提出第822建號建物登記謄本及建物所
    有權狀互核可知，應有部分10,000分之95以下之住戶均無停
    車位；有汽車停車位之住戶，其應有部分均為10,000分之
    200 以上等情，亦經原審調閱兩造另案94年度簡上字第357
    號回復停車位空間等（含94年度中簡字第3316號案件）案件
    相關卷證查核屬實，故上訴人此一主張不足採信。又揆諸上
    開最高法院判決意旨，上訴人是否有停車位，應視區分共有
    人間之分管契約而定。至於社區管理委員會依公寓大廈管理
    條例第36條第2款規定，管理委員會之職務為「共有及共用
    部分之清潔、維護、修繕及一般改良」，並無占有、使用共
    有及共用部分，亦無劃定停車位之權。再者，兩造間並無關
    於提供地下室停車位之契約關係存在，故上訴人依債務不履
    行律關係，請求被上訴人給付損害賠償即該大樓其他車位之
    租金約每月2,000元，以101個月計算 (2,200x101=202,000)
    總額之一半，即101,000元，自屬無據，應予駁回。
三、次按，依不當得利之法則請求返還不當得利者，須一方以無
    法律上之原因而受有利益，致他方受有損害為其要件，此觀
    民法第179條之規定自明。又民事訴訟如係由原告主張權利
    者，應先由原告負舉證之責，以證明其主張之真實，則被告
    就其抗辯事實即令不能舉證，或其所舉證據尚有疵累，亦應
    駁回原告之請求（最高法院72年台上2382號判決要旨參照）
    。查上訴人於原審主張被上訴人不提供停車位予其使用，卻
    每月向其收取地下室汽車停車位之管理費110元，共計101個
    月，顯受有不當之利益，致上訴人受有11,110元之損害，經
    原審認定被上訴人向上訴人所收取之管理費內含之車位管理
    費，係機車停車管理費而非汽車停車位管理費後，上訴人始
    主張其無機車停放（係上訴人法定代理人之子租用），然依
    被上訴人所提出之「自我天地大廈A棟管理費收費一覽表」
    所示，其上明確標明被上訴人向上訴人收取之費用為「機車
    位管理費」，又管理委員會收費單 (編號n0000000)上亦明
    確區別「汽車位」、「機車位」為不同的收費項目，上訴人
    主張其所繳交之費用為汽車停車位管理費，自屬誤會，亦足
    證其主張不足採信，此外，上訴人既未能提出其他證據，證
    明被上訴人向上訴人收取地下室汽車停車位管理費，是上訴
    人依不當得利法律關係，請求被上訴人給付管理費每月110
    元，共計101個月 (110x101=11,110)總額之一半，即5,555
    元，為無理由。
四、復按，民法第767條規定，所有人對於無權占有或侵奪其所
    有物者，得請求返還之。未經共有人協議分管之共有物，共
    有人對共有物之特定部分占用收益，須徵得他共有人全體之
    同意。如未經他共有人同意而就共有物之全部或一部任意占
    用收益，他共有人得本於所有權請求除去其妨害或請求向全
    體共有人返還占用部分。但不得將各共有人之應有部分固定
    於共有物之特定部分，並進而主張他共有人超過其應有部分
    之占用部分為無權占有而請求返還其應有部分權利範圍 (
    最高法院74年度第2次民事庭會議決定參照)。上訴人請求被
    上訴人將上訴人所有地下室應有部分1.93坪返還上訴人，然
    依前所述，管理委員會之職務為「共有及共用部分之清潔、
    維護、修繕及一般改良」，並不包括占有、使用共有及共用
    部分，故上訴人向被上訴人主張返還停車位，於法不合，自
    無從准許之。
柒、綜上所述，原審判決駁回上訴人在原審之訴，經核於法並無
    違誤，上訴意旨仍執前詞指摘原判決不當，求予廢棄改判，
    為無理由，應予駁回。
捌、本件事證已臻明確，兩造所為之其他主張、陳述並提出之證
    據，經審酌後，認均與本件之結論無礙，爰不再逐一論述，
    併予敘明。
玖、結論：本件上訴為無理由，依民事訴訟法第436條之1第3項
    、第449條第1項、第78條，判決如主文。
中　　華　　民　　國　　96　　年　　10　　月　　5　　日
                    民事第三庭審判長法  官   許秀芬
                                    法  官   鍾啟煒
                                    法  官   曹宗鼎
上正本係照原本作成
本判決不得上訴
中　　華　　民　　國　　96　　年　　10　　月　　5　　日
                                    書記官
